【裁判字號】    99,易,80
【裁判日期】    990429
【裁判案由】    竊盜
【裁判全文】
臺灣臺東地方法院刑事判決                99年度易字第80號
公  訴  人  臺灣臺東地方法院檢察署檢察官
被      告  戊○○
選任辯護人  李泰宏律師
上列被告因竊盜等案件，經檢察官提起公訴（99年度偵字第48號
），本院行簡式審判程序，判決如下：
    主    文
戊○○竊盜，處有期徒刑參月；又於夜間侵入住宅竊盜，處有期
徒刑柒月；又竊盜，處有期徒刑參月；又踰越安全設備竊盜，處
有期徒刑捌月。應執行有期徒刑壹年陸月，緩刑伍年，緩刑期間
付保護管束。
    犯罪事實
一、戊○○因一時缺錢花用，竟先後於下列時、地，分別為下列
    竊盜行為：
(一)於民國98年9月27日凌晨1時許，在臺東縣金峰鄉新興村15號
    前，見乙○○所有之車牌號碼 JN-0463號自用小貨車停放在
    該處，且車門未上鎖，認有機可趁，竟意圖為自己不法之所
    有，徒手開啟該車車門，竊取乙○○所有放置在該車內FUJI
    FILM廠牌、FINEPIX型之數位相機1臺，得手後據為己有。
(二)於98年9月27日凌晨1時10分許之夜間，見己○○位在同縣金
    峰鄉新興村15-1號（起訴書誤載為15號）之住處大門未上鎖
    ，且其內無人，認有機可趁，竟另行基於意圖為自己不法所
    有之犯意，擅自徒手啟門侵入上開住宅內，竊取己○○所有
    之女用手提包、豹紋皮包各1只及女用手錶1支等物，得手後
    均據為己有。
(三)於98年10月 5日晚上10時30分許，在同縣太麻里鄉○○村○○里街47號之太麻里郵局前，見甲○○所有之車牌號碼E7-1
    912 號自用小客車停放在該處，且車門未上鎖，認有機可趁
    ，竟意圖為自己不法之所有，徒手將該未上鎖之車門開啟，
    竊取甲○○（起訴書誤載為王美月）所有放置在該車內之女
    用皮包1只（內有國民身分證、健保卡、金融卡各1枚、護理
    士執照1張、現金新臺幣〈下同〉500元等物），得手後皆據
    為己有。
(四)於98年10月6日凌晨1時30分許，至丙○○位在同縣金峰鄉新
    興村63之1號住處前，見該處客廳內之窗戶旁置有霹靂腰包1
    只，且四下無人，認有機可趁，竟另行基於意圖為自己不法
    所有之犯意，伸手踰越該具有防閑效用，屬於安全設備之窗
    戶，徒手竊取前開丙○○所有之霹靂腰包 1只（內有國民身
    分證、健保卡、駕駛執照、行車執照各1枚、軍眷支領憑證1
    張、現金6,400元等物），得手後均據為己有。
(五)嗣經警據報後，循線於98年10月6日下午4時許，至戊○○位
    在同縣太麻里鄉○○村○○里街 196號之居處執行搜索，因
    而查獲上情。
二、案經臺東縣警察局大武分局報告臺灣臺東地方法院檢察署檢
    察官偵查起訴。
    理    由
一、本案被告戊○○所犯均係死刑、無期徒刑、最輕本刑為三年
    以上有期徒刑以外之罪，亦非高等法院管轄之第一審案件，
    而被告於本院行準備程序中就被訴事實皆為有罪之陳述，經
    告知簡式審判程序之旨，並聽取公訴人、被告及辯護人之意
    見後，本院依刑事訴訟法第284條之1、第273條之1第 1項規
    定，由法官獨任裁定進行簡式審判程序，合先敘明。
二、訊據被告戊○○對上揭犯罪事實均坦白承認，核與證人即被
    害人乙○○、己○○、甲○○、丙○○分別於98年10月 6日
    警詢時所證述之被害情節大致相符，並有臺東縣警察局大武
    分局搜索、扣押筆錄、自願受搜索同意書及扣押物品目錄表
    、太麻里分駐所受理案件登記表各1份、刑案現場測繪圖6紙
    、贓物認領保管單 4紙、現場及失竊物品照片36張等件在卷
    可稽，足認被告之自白與事實相符，本案事證已臻明確，被
    告犯行均堪認定，應予依法論科。
三、論罪與科刑：
(一)按刑法第321條第1項第 2款所謂毀越門扇牆垣，係指毀損及
    超越或踰越門扇牆垣而言，與用鑰匙開鎖啟門入室者不同。
    司法院解釋所謂越進門扇牆垣，其越進二字亦應解為超越或
    踰越而進，非謂啟門入室即可謂之越進，亦即「越」字，係
    指越入者而言，如係走入，不得謂之「越」（最高法院22年
    上字第454號判例暨24年度總會決議 (五七)意旨可資參照）
    ，又同款所謂「安全設備」，指依社會通常觀念足認有防盜
    之設備而言，最高法院著有25年上字第4168號、55年臺上字
    第 547號判例意旨足資覆按。經查，被告戊○○於犯罪事實
    一、(二)所為，係因被害人己○○上址住宅之大門未上鎖，
    乃擅自於夜間徒手啟門，以步行方式侵入該住宅內行竊，此
    與用鑰匙啟門入室者極為近似，是被告通過該大門，即非可
    謂有越進門扇，亦非屬踰越安全設備之情形（最高法院69年
    臺上字第1474號判例同旨可參）。次查，被害人丙○○上址
    住宅之客廳窗戶，除調節空氣流通外，併有防盜杜閑之作用
    ，自屬安全設備之一種，是被告於犯罪事實一、(四)至被害
    人丙○○之住宅外，自該窗戶伸手入室竊取財物，雖其身體
    未侵入住宅，固難論以於夜間侵入住宅竊盜之罪名，惟其竊
    盜之手段，既已越進窗戶，使他人窗戶安全設備失去防閑之
    效用，自應構成刑法第 321條第1項第2款之罪（最高法院41
    年臺非字第38號判例同旨可按）。
(二)核被告戊○○於犯罪事實一、(一)、(三)所為，均係犯刑法
    第320條第1項之普通竊盜罪；又其於犯罪事實一、(二)所為
    ，係犯刑法第 321條第1項第1款之於夜間侵入住宅竊盜罪，
    其侵入他人住宅之行為，已結合於所犯加重竊盜之罪責中，
    應包括於竊盜行為內，不另成立無故侵入住宅罪；又其於犯
    罪事實一、(四)所為，係犯刑法第 321條第1項第2款之踰越
    安全設備竊盜罪。再被告上開所犯四罪，犯意各別，行為互
    殊，應予分論併罰。爰審酌被告前曾因竊盜案件，經臺灣臺
    南地方法院以94年度簡字第932號判處拘役70日，緩刑2年確
    定，嗣緩刑期滿，緩刑之宣告未經撤銷，前揭拘役之宣告失
    其效力，此有卷附臺灣高等法院被告前案紀錄表等件可考，
    堪認其素行非良，猶不思以正當管道獲取所需財物，竟因一
    時缺錢花用，即分別徒手竊取被害人乙○○、己○○、甲○○、丙○○所有之財物，其所為對民眾財產安全及社會治安
    與經濟秩序等之危害著非輕微，亦徵其法治觀念之薄弱，又
    其所竊得被害人丙○○所有之現金6,400元，業已花用僅餘7
    13元，且迄至本案言詞辯論終結時，尚未能與被害人丙○○
    達成民事和解或賠償渠所受之財物損害，此據被告供承在卷
    ，所為甚屬不該，本不宜輕縱之，惟念及被告犯後已知坦承
    全部犯行，態度非惡，又其前開犯罪所竊得之財物價值輕重
    有別，手段與情節亦非完全相同，再其竊盜所得之財物，大
    部分業已由警發還予被害人乙○○、己○○、甲○○、丙○○領回，此經上開被害人證述明確，並有贓物認領保管單存
    卷可查，另被告目不識丁，智識程度甚低，兼衡酌其生活與
    經濟狀況、犯罪之動機、目的、所受刺激、手段、情節與實
    際所得、與被害人之關係、被害人丙○○之書面意見等一切
    情狀，分別量處如主文所示之刑，並定其應執行之刑。另查
    ，被告未曾因故意犯罪受有期徒刑以上刑之宣告，此有臺灣
    高等法院被告前案紀錄表在卷可按，且被告犯後坦承全部犯
    行，態度堪認誠懇，顯見其應已知所悔悟，再綜觀本案犯罪
    情節及被告犯罪動機等情狀，堪信被告係因生活窘迫，一時
    失慮而分別涉犯本案，其經此偵審程序及科刑教訓，應能知
    所警惕而無再犯之虞，是本院認其所受宣告之刑，以暫不執
    行為適當，爰依刑法第74條第1項第1款規定，併予宣告緩刑
    5年，以啟自新，復依刑法第93條第1項規定，諭知被告於緩
    刑期間付保護管束，俾由地方法院檢察署觀護人提供各種有
    效且必要之協助，以健全其法治觀念，冀收矯正之效。
據上論斷，應依刑事訴訟法第284條之1、第273條之1第1項、第2
99 條第1項前段，刑法第320條第1項、第321條第1項第1款、第2
款、第51條第5款、第74條第1項第1款、第93條第1項，刑法施行
法第1條之1第1項、第2項前段，判決如主文。
本案經檢察官丁○○到庭執行職務
中    華    民    國    99    年     4    月    29    日
                  刑事第四庭  法  官  劉正偉
以上正本證明與原本無異。
如不服本判決應於收受送達後10日內向本院提出上訴書狀，並應
敘述具體理由；其未敘述上訴理由者，應於上訴期間屆滿後20日
內向本院補提理由書（均須按他造當事人之人數附繕本）。「切
勿逕送上級法院」。告訴人或被害人對於本判決如有不服，請書
具不服之理由狀，請求檢察官上訴者，其上訴期間之計算係以檢
察官收受判決正本之日期為準。
                                書記官  姚佳華
中    華    民    國    99    年    4     月    29    日
附錄論罪科刑法條全文：
中華民國刑法第320條第1項：
意圖為自己或第三人不法之所有，而竊取他人之動產者，為竊盜
罪，處5年以下有期徒刑、拘役或5百元以下罰金。
中華民國刑法第321條第1項：
犯竊盜罪而有左列情形之一者，處6月以上5年以下有期徒刑：
一、於夜間侵入住宅或有人居住之建築物、船艦，或隱匿其內而
    犯之者。
二、毀越門扇、牆垣或其他安全設備而犯之者。
三、攜帶兇器而犯之者。
四、結夥三人以上而犯之者。
五、乘火災、水災或其他災害之際而犯之者。
六、在車站或埠頭而犯之者。

司法院資訊處製作；財團法人民間司法改革基金會備份。
